臺灣高等法院民事判決  
110年度上字第537號
上  訴  人  成發塑膠廠股份有限公司

法定代理人  黃智宗  
訴訟代理人  許啟龍律師
            張雅蘋律師        
被  上訴人  連發投資股份有限公司

法定代理人  黃智勇  
訴訟代理人  陳郁勝律師
上列當事人間確認董事委任關係存在事件，上訴人對於中華民國
110年2月26日臺灣桃園地方法院109年度訴字第2098號第一審判
決提起上訴，本院於110年10月26日言詞辯論終結，判決如下：
    主  文
一、上訴駁回。
二、第二審訴訟費用由上訴人負擔。
    事實及理由
一、被上訴人主張：伊為上訴人之法人股東，於民國109年5月20
    日股東會（下稱系爭股東會）與訴外人黃智宗、黃智芬被選
    任為上訴人之董事，召集權人黃智芬於109年6月15日召開改
    選後第一次董事會（下稱系爭董事會），通知伊出席開會，
    伊雖因未能及時接獲開會通知，致未出席系爭董事會，但並
    未拒絕就任董事，詎上訴人竟以伊未簽署董事願任同意書（
    下稱系爭同意書）為由，否認伊之董事身分，致伊在私法上
    之法律地位有受侵害之危險，爰訴請確認兩造間就任期自10
    9年6月15日起至112年6月15日止之董事委任關係存在等語（
    原判決就被上訴人之請求，判決被上訴人勝訴，上訴人不服
    提起上訴）。並於本院答辯聲明：上訴駁回。
二、上訴人則以：伊為訴外人黃天賜於64年間創立，黃天賜為配
    合伊之公司經營另設立被上訴人，兩造間之股東多為家族成
    員。伊召開系爭股東會前，股東黃智勇（被上訴人負責人）
    及李毓純（黃智勇配偶）表示欲擔任監察人，但各股東未有
    共識，系爭股東會選任黃智宗、黃智芬及被上訴人為董事後
    ，誤以董事會名義寄送109年6月1日董事會通知書，嗣以召
    集權人黃智芬名義再次召開系爭董事會而補正程序，但被上
    訴人未以任何方式表達願意擔任董事，亦未簽署系爭同意書
    ，伊僅得以缺額方式向桃園市政府辦理公司變更登記，兩造
    間委任關係並未完備，自無董事委任關係存在等語，資為抗
    辯。並於本院上訴聲明：㈠原判決廢棄；㈡上開廢棄部分，被
    上訴人在第一審之訴駁回。
三、本件不爭執之事項（見本院卷第114頁）：
  ㈠被上訴人為上訴人法人股東。
  ㈡被上訴人與黃智宗、黃智芬經系爭股東會選任為董事。
  ㈢被上訴人未出席參與黃智芬所召開之系爭董事會，亦未簽立
    系爭同意書交予上訴人。
四、本院之判斷：　　
    被上訴人主張兩造間就任期自109年6月15日起至112年6月15
    日止之董事委任關係存在，為上訴人所否認，並以前詞置辯
    ，兩造同意簡化爭點項目（見本院卷第114頁）：兩造間就1
    09年6月15日起至112年6月15日止之董事委任關係是否存在
    ？茲分論如下：
  ㈠按股份有限公司與董事間之關係，除公司法另有規定（如第1
    92條第5項準用同法第30條關於董事之消極資格、第195條關
    於董事之任期、第196 條關於董事之報酬、第197 條、第19
    9 條、第200 條關於董事之解任、第205 條關於董事之出席
    董事會、第209 條關於董事之競業禁止等）外，依民法關於
    委任之規定（最高法院102年度台上字第2457號判決意旨參
    照）。而經濟部就公司與董事間委任關係之成立，並未另以
    行政命令加以限制乙節，亦據該部說明如下：「……。按公
    司與董事或監察人間之關係，除公司法另有規定外，依民法
    關於委任之規定（公司法第192條、第216條參照）。又董事
    長對內為股東會、董事會及常務董事會主席，對外代表公司
    （公司法第208條參照）。依民法第153條第1項規定：『當
    事人互相表示意思一致者，無論其為明示或默示，契約即為
    成立。』故公司與當選董事、監察人之人間相關意思表示（
    要約/ 承諾）是否必以『發出』或『通知』之形式為之，似非認
    定委任關係（契約）是否存在之重點。又當選之（新任）
    董事、監察人如有可認為承諾（『就任』）之事實（如得票最
    多之董事當選人已依公司法第203 條召集第一次董事會，或
    當選董事出席/ 當選監察人列席該次董事會），則似無須為
    承諾之通知，委任關係（契約）仍為成立（民法第161條第1
    項參照）。有關意思表示，公司法尚無規定須採要式行為
    ，而為承諾之時間，本部尚無行政函令限制須為一定期間為
    之」等語，有該部109年12月15日經商字第10902360330號函
    在卷可稽（見原審卷第141至144頁）。是公司法就公司與董
    事間之委任關係，並無規定需要提出「董事願任同意書」之
    法定格式始能成立，公司與董事間委任關係之成立既非要式
    行為，自應回歸民法關於委任契約成立之規定而為適用，先
    予敘明。
  ㈡次按，稱委任者，謂當事人約定，一方委託他方處理事務，
    他方允為處理之契約。有承受委託處理一定事務之公然表示
    者，如對於該事務之委託，不即為拒絕之通知時，視為允受
    委託。民法第528條、第530條分別定有明文。經查：
  ⒈上訴人於109年4月29日寄發將召開包括改選董事監察人案之
    系爭股東會通知後，被上訴人於109年5月12日寄發存證信函
    、委託書及律師信予上訴人收受在案之事實，有被上訴人提
    出之存證信函、委託書、律師信及掛號郵件回執在卷可參（
    見原審卷第13至25頁），上訴人對上述證據之形式真正並無
    爭執（見原審卷第97頁）。而前述律師信已載明：「……並提
    名連發投資股份有限公司擔任法人董事一席，……」（見原審
    卷第21頁）。
  ⒉被上訴人負責人黃智勇之配偶李毓純（對話譯文誤載為李「
    玉」純，以下不再贅述）及上訴人訴訟代理人許啟龍律師，
    曾於系爭股東會決議選任董事前談論以下內容：「許律師：
    監察人不會過，董事會過。李毓純：對，監察人不會過，董
    事一定過。許律師：監察人不會過，董事一定過。李毓純：
    那我就拿一席董事。許律師：好阿，那就是這樣子。
    這一席董事是個人董事還是？李毓純：連發，我不用個人董
　　事。」此有被上訴人提出之光碟及對話譯文為證（見原審卷
　  第151至153頁），兩造對此談話為選任前之對話程序，均無
　　爭執（見原審卷第101 頁；本院卷第45頁），依上開對話內
　　容記載，亦可證明被上訴人方面於股東會選任董事前，即有
　　表達爭取法人董事席位之意願。被上訴人陳稱：兩造之負責
　　人、黃智芬及兩造訴訟代理人即律師均在系爭股東會現場，
　　原欲協調被上訴人擔任監察人未果，始選任被上訴人為董事
　　等語，核與上訴人陳明：當日因監察人部分沒有達成共識，
　　就直接選任董事等語大致相符（見原審卷第130、131頁），
　　堪認上訴人已知悉被上訴人如爭取監察人未果時，亦願出任
　　董事之事實。　
　⒊又黃智芬寄發予被上訴人之系爭董事會開會通知書，載明：
　　「受文者：連發投資股份有限公司董事」、「主旨：為召開
　　本公司第一次董事會，敬請準時出席。」、「說明：開會
　　時間：民國109年6月15日上午10時。開會地點：桃園市○
　　○區○○路○段000 號。召集事由：選任董事長。本次
　  會議乃109 年6月1日會議之補正」等語（見原審卷第27頁）
　　，可見上訴人新選任有召集董事會權限之黃智芬，在系爭股
　　東會後亦認定被上訴人具有董事身分無誤，始寄發董事會開
　  會通知予被上訴人。
  ㈢綜上，被上訴人於系爭股東會召開前，分別以書面即律師信
    及透過李毓純之對話意思表示，向上訴人表達願任法人董事
    之意思，在系爭股東會當選董事當時即向所有在場股東及選
    任後之董事公然表示願意擔任董事一職，嗣後復未見有何即
    為拒絕擔任董事之通知，參照前述規定，依法視為允受委託
    ，故被上訴人主張兩造間成立董事之委任契約關係，而此董
    事委任關係依上訴人公司章程第13條約定任期為3年即自109
    年6月15日起至112年6月15日止，亦有上訴人公司章程乙份
    附卷可憑（見原審卷第38頁），自屬於法有據。上訴人抗辯
    被上訴人未簽立系爭同意書交予上訴人，而否認兩造間有董
    事委任關係存在，並無可採。至上訴人主張被上訴人負責人
    黃智勇另成立勇發塑膠股份有限公司（下稱勇發公司），可
    能因競業禁止之疑慮而無意願擔任上訴人董事云云，並提出
    上訴人與勇發公司商工登記公示查詢資料為證（見原審卷第
    171至185頁；本院卷第133至163頁），僅屬其主觀之臆測，
    且與前述客觀事證不符，亦無足採。　　
五、綜上所述，被上訴人訴請確認兩造間就任期自109年6月15日
    起至112年6月15日止之董事委任關係存在，自屬正當，應予
    准許。原審為上訴人敗訴判決，理由雖有不同，但結論並無
    二致，仍應維持。上訴論旨指摘原判決不當，求予廢棄改判
    ，為無理由，應予駁回。 
六、本件事證已明，兩造其餘攻擊防禦方法及所舉證據，核與本
    件判決結果不生影響，爰不再逐一論列，併此敘明。
七、據上論結，本件上訴為無理由，依民事訴訟法第449條第2項
    、第78條，判決如主文。
中　　華　　民　　國　　110 　年　　11　　月　　9 　　日
                  民事第六庭
                      審判長法  官  陶亞琴
　　　　　　　　　　　　　  法  官  陳賢德
  　　　　　　　　　　　　  法  官　林俊廷
正本係照原本作成。
如不服本判決，應於收受送達後20日內向本院提出上訴書狀，其
未表明上訴理由者，應於提出上訴後20日內向本院補提理由書狀
（均須按他造當事人之人數附繕本）上訴時應提出委任律師或具
有律師資格之人之委任狀；委任有律師資格者，另應附具律師資
格證書及釋明委任人與受任人有民事訴訟法第466條之1第1項但
書或第2項所定關係之釋明文書影本。如委任律師提起上訴者，
應一併繳納上訴審裁判費。
中　　華　　民　　國　　110 　年　　11　　月　　9 　　日
      　　　　　　　　　　　書記官　葉國乾